臺灣臺南地方法院刑事判決
111年度訴字第241號
公  訴  人  臺灣臺南地方檢察署檢察官
被      告  蘇宏恩


選任辯護人  杜婉寧律師
上列被告因妨害自由案件，經檢察官提起公訴（110年度少連偵
字第60號），本院判決如下：
    主  文
丙○○共同犯剝奪他人行動自由罪，處有期徒刑陸月，如易科罰
金，以新臺幣壹仟元折算壹日。
    事實及理由
壹、程序部分：
    本件係經被告丙○○於準備程序為有罪之表示，而經本院裁定
    以簡式審判程序加以審理，依刑事訴訟法第273條之2、第15
    9條第2項之規定，不適用傳聞法則有關限制證據能力之相關
    規定。
貳、實體部份：
一、本件犯罪事實及證據，除就附件起訴書之事實欄第一項第14
    、15行所載「共同基於私行拘禁之犯意聯絡」應變更為「共
    同基於剝奪他人行動自由之犯意聯絡」，以及於證據部分補
    充「被告於審理中之自白」外，其餘均引用起訴書之記載。
二、論罪科刑部分：
　㈠按刑法第302條第1項之罪所稱之非法方法，已包括強暴、脅
    迫或恐嚇等一切不法手段在內，故如以非法方法剝奪他人行
    動自由行為繼續中，再對被害人施加恐嚇，或以恐嚇之手段
    迫使被害人行無義務之事，則其恐嚇之行為，仍屬於非法方
    法剝奪行動自由之部分行為，應僅論以刑法第302條第1項之
    罪，無另成立同法第304條或第305條之罪之餘地（最高法院
    89度台上字第780號判決意旨可參）；又刑法第302條第1項
    之妨害自由罪，原以強暴、脅迫為構成要件，其因而致普通
    傷害，乃強暴、脅迫當然之結果，除另有傷害故意外，仍祇
    成立該條項之罪，無同法第277條第1項之適用（最高法院86
    年度臺上字第3619號判決意旨參照）。
　㈡核被告所為，係犯刑法第302條第1項之剝奪他人行動自由罪
    。被告基於剝奪被害人甲○○行動自由之犯罪目的，而在持續
    執行剝奪行動自由之過程中，對被害人所為之傷害及迫使其
    行無義務之事等舉動，均為實行剝奪他人行動自由犯行之部
    分行為，均不另論罪；被告先後將被害人壓制於國妃鷹堡汽
    車旅館213號房、強押上車、帶至臺南市○○區○○○00○0號旁之
    鐵皮屋並直至最後釋放被害人之連貫過程，均係基於剝奪被
    害人行動自由之同一犯罪目的而為之接續舉動，侵害同一法
    益，其獨立性極為薄弱，依一般社會健全觀念，難以強行分
    開，應為包括一罪之接續犯。被告與何０宸、蔡０哲、陳０志
    就上開犯行，有犯意之聯絡及行為之分擔，為共同正犯。
　㈢再按量刑固屬法院自由裁量之職權，然仍應受比例、罪刑相
    當原則等法則之拘束，並非可恣意為之，致礙及公平正義之
    維護，必須兼顧一般預防之普遍適應性與具體個案特別預防
    之妥當性，始稱相當，刑法第59條規定之酌量減輕其刑，必
    須犯罪另有特殊之原因與環境，經審酌被告全部犯罪情狀，
    在客觀上足以引起社會上一般人之同情，認為即使予以宣告
    法定最低度刑，猶嫌過重，而明顯具有可予憫恕之情狀者，
    始有其適用。被告僅因與何０宸、蔡０哲、陳０志欲向被害人
    探知他人所在之動機，便率而以剝奪被害人行動自由並輔以
    毆打傷害之手段逼問，侵害被害人之自由、身體及危害社會
    治安，無從認為被告犯罪當時，有何具有特殊之原因與環境
    ，致在客觀上足以引起一般同情而於客觀上有顯可憫恕之情
    形可言，無從援用刑法第59條規定，是辯護人主張本件適用
    刑法第59條規定等語，尚難採認。
　㈣爰審酌被告與何０宸、蔡０哲、陳０志為向被害人探知他人所在
    ，未思循正當合理之方法，竟剝奪被害人之行動自由並輔以
    毆打傷害之手段進行逼問，使被害人因行動自由遭到剝奪以
    及受到傷害，致自由權遭受侵害以及心理產生恐懼而蒙受精
    神上之苦痛，然念及被告於犯後尚知坦承犯行，未無端耗費
    司法資源，犯後態度尚非欠佳，並考量被害人在遭剝奪行動
    自由過程中所受之傷勢，雖非危及生命或重傷，仍較一般之
    皮肉外傷之傷情為重，造成之侵害程度尚非輕微，並斟酌被
    告為本件犯行時係值19歲之年輕氣盛、血氣方剛之年紀，且
    除對自己不當之作為認錯並深表悔悟外，並主動表示願與被
    害人調解進行補償，雖因被害人行蹤不明而未果（經本院依
    被害人於司法警察調查中所留之電話播打，係為空號，再經
    警員至被害人之住居所訪查，均行方不明而無法聯絡，見審
    卷第51、67頁之本院111年4月12日公務電話紀錄、臺南市政
    府警察局第六分局111年5月2日南市警六偵字第1110237775
    號函），容見被告存有彌補過錯之心意，復兼衡被告自述其
    係高中畢業、無子女、從事酒店服務生、須扶養相依為命之
    母親的智識程度及家庭經濟狀況等一切情狀，量處如主文所
    示之刑，並諭知如易科罰金之折算標準。
據上論斷，應依刑事訴訟法第273條之1第1項、第299條第1項前
段、第310之2、第454條第2項，刑法第28條、第302條第1項、第
41條第1項前段，刑法施行法第1條之1第1項，判決如主文。
本案經檢察官乙○○到庭執行職務。
中　　華　　民　　國　　111 　年　　6 　　月　　29　　日
　　　　　　　　　刑事第十三庭  法　官　陳威龍
以上正本證明與原本無異。
如不服本判決應於收受本判決後20日內向本院提出上訴書狀，並
應敘述具體理由。其未敘述上訴理由者，應於上訴期間屆滿後20
日內向本院補提理由書狀（均須按他造當事人之人數附繕本）「
切勿逕送上級法院」。 
　　　　　　　　　　　　　　　　書記官  楊琄琄
中　　華　　民　　國　　111 　年　　6 　　月　　30　　日
附錄論罪科刑法條：
刑法第302條第1項：
私行拘禁或以其他非法方法，剝奪人之行動自由者，處5年以下
有期徒刑、拘役或9千元以下罰金。
【附件】
臺灣臺南地方檢察署檢察官起訴書
                                   110年度少連偵字第60號
　　被　　　告　丙○○　男　20歲（民國00年00月0日生）
　　　　　　　　　　　　住○○市○區○○路00巷0號2樓之1
　　　　　　　　　　　　國民身分證統一編號：Z000000000號
    選任辯護人  杜婉寧律師
上列被告因妨害自由案件，業經偵查終結，認應提起公訴，茲將
犯罪事實及證據並所犯法條分敘如下：
　　　　犯罪事實
一、丙○○與少年何○宸、蔡○哲、陳○志（前開少年之真實姓名年
    籍詳卷，均另案由臺灣臺南地方法院少年法庭審理）及陳睿
    吾（另為不起訴處分）均為朋友，於民國110年3月21日白天
    ，陳睿吾與何○宸、蔡○哲、陳○志參加臺南市安平區之廟會
    後，於同日19時37分許，由陳睿吾駕駛車牌號碼000-0000號
    自小客車搭載何○宸、蔡○哲、陳○志前往臺南市○區○○路0段0
    00號國妃鷹堡汽車旅館305號及213號房休息，陳睿吾短暫梳
    洗後即先行駕駛上開自小客車離去。因先前何○宸與謝易興
    因故發生口角爭執，謝易興在臉書上留言，欲找何○宸輸贏
    ，甲○○則將此等留言在臉書上分享，引發何○宸不滿，遂與
    蔡○哲、陳○志在上開213號房間內謀議，打算找甲○○問清楚
    謝易興之所在地，欲找謝易興出來加以教訓，於是蔡○哲先
    打電話約丙○○到場助勢，迨丙○○到場後，丙○○即與何○宸、
    蔡○哲、陳○志，共同基於私行拘禁之犯意聯絡，於同日20時
    許，由與甲○○素有交情之蔡○哲，打電話予甲○○，佯以許久
    未見，見面聊天為由，相約在上開國妃鷹堡汽車旅館213號
    房見面，甲○○不疑有他，於同日20時47分許，單獨駕駛車牌
    號碼0000-00號自小客車至國妃鷹堡汽車旅館旁之健康路2段
    路邊停車格，將車停在停車格後下車步行進入國妃鷹堡汽車
    旅館213號房，待甲○○一進入213號房，何○宸即持西瓜刀上
    前，脅迫甲○○坐在椅子上後，旋與陳○志、蔡○哲及丙○○上前
    ，以強制力將甲○○壓制，何○宸、陳○志、丙○○再以膠帶及布
    條綑綁甲○○手、腳及雙眼，接著以徒手及持球棒毆打甲○○，
    蔡○哲則在旁負責錄影，渠等邊毆打甲○○，邊要求甲○○交待
    謝易興住處之正確位置，並詢問是否駕駛謝易興所使用之車
    牌號碼0000-00號自小客車前來赴約及車鑰匙何在、車輛停
    放位置等事項，甲○○交出身上之車鑰匙後，即由丙○○持該車
    鑰匙與蔡○哲至車牌號碼0000-00號自小客車停放處，由丙○○
    駕駛該自小客車搭載蔡○哲進入國妃鷹堡汽車旅館213號房車
    庫，再由渠等強押身體及雙眼遭捆綁的甲○○上車牌號碼0000
    -00號自小客車，旋由丙○○駕駛該車搭載何○宸、蔡○哲、陳○
    志及甲○○，於同日22時8分許，離開國妃鷹堡汽車旅館，前
    往何○宸事先向不知情之王世文所借用位在臺南市○○區○○○00
    ○0號旁鐵皮屋之租屋處，此時，陳睿吾亦經何○宸之通知，
    駕駛車牌號碼000-0000號自小客車前來國妃鷹堡汽車旅館外
    會合並跟隨丙○○所駕駛之車牌號碼0000-00號自小客車上路
    。迨同日23時許，渠等抵達臺南市○○區○○○00○0號，丙○○、
    何○宸、蔡○哲、陳○志再將甲○○帶進該址之鐵皮屋（陳睿吾
    在屋外未進入），將甲○○捆綁在椅子上，丙○○、何○宸、陳○
    志接續徒手及持球棒毆打甲○○及詢問謝易興之行蹤，蔡○哲
    繼續負責錄影，期間何○宸對於謝易興知道甲○○在渠等手上
    卻不願出面乙事感到憤怒而持刀割砍甲○○左小腿1刀，嗣何○
    宸、蔡○哲、陳○志一度駕駛車牌號碼0000-00號自小客車與
    駕駛車牌號碼000-0000號自小客車之陳睿吾一同至臺南市安
    平區找謝易興，丙○○則留在原地看顧甲○○，惟何○宸等人因
    未尋獲謝易興而再返回上開安定區王世文之租屋處，始將甲
    ○○鬆綁放行，於翌（22）日22時許，讓甲○○駕駛車牌號碼00
    00-00號自小客車離去，整個遭拘禁之過程，甲○○因而受有
    頭部外傷、左小腿撕裂傷4.5公分合併肌肉損傷、左手及大
    腿挫傷等傷害。
二、案經臺南市政府警察局第六分局報告偵辦。
　　　　證據並所犯法條
一、證據清單暨待證事實
編號 證　據　清　單 待　證　事　實 1 被告丙○○於警詢及偵查中之自白。 全部犯罪事實。 2 證人即同案少年何○宸於警詢及偵查中之證述。 全部犯罪事實。 3 證人即同案少年蔡○哲於警詢及偵查中之證述。 全部犯罪事實。 4 證人即同案少年陳○志於警詢時之證述。 全部犯罪事實。 5 證人即被害人甲○○於警詢時之證述。　　　 全部犯罪事實。 6 同案被告陳睿吾於警詢及偵查中之供述。 全部犯罪事實。　 7 證人王世文於警詢時之證述。 案發前數日，證人王世文將其位在臺南市○○區○○○00○0號旁鐵皮屋租屋處借予同案少年何○宸使用之事實。 8 診斷證明書1紙。 告訴人甲○○受有頭部外傷、左小腿撕裂傷4.5公分合併肌肉損傷、左手及大腿挫傷等傷害之事實。 9 國妃鷹堡汽車旅館現場監視錄影器影像光碟及影像翻拍照片、蔡○哲錄影畫面擷取照片、車牌辨識比對紀錄。 全部犯罪事實。 
二、按刑法第302條之妨害自由罪，原包括私禁及以其他非法方
    法剝奪人之行動自由而言，所謂非法方法，當包括強暴脅迫
    等情事在內，最高法院74年台上字第3404號著有判決先例參
    照；次按刑法第302條第1項及第304條第1項之罪，其所保護
    之法益均為被害人之自由，而私行拘禁，仍不外以強暴、脅
    迫為手段，其罪質本屬相同，惟第302條第1項之法定刑，既
    較第304條第1項為重，則以私行拘禁之方法妨害人自由，縱
    其目的在使人行無義務之事，或妨害人行使權利，仍應逕依
    第302條第1項論罪，並無適用第304條第1項之餘地，最高法
    院29年上字第3757號亦著有判決先例參照。基此，核被告所
    為，係犯刑法第302條第1項之非法剝奪他人行動自由罪嫌，
    被告所為傷害及強制行為，均屬剝奪行動自由之部分行為，
    不另論罪。被告與同案少年何○宸、蔡○哲、陳○志等人之間
    ，有犯意聯絡及行為分擔，請論以共同正犯。
三、依刑事訴訟法第251條第1項提起公訴。
　　此　致
臺灣臺南地方法院
中　　華　　民　　國　 110　　年　　1 　　月　　20　　日
　　　　　　　　　　　　　　　檢察官　柯 博 齡
本件證明與原本無異
中　　華　　民　　國　 111　　年　　2 　　月　　8 　　日
                              書記官  王 寵 惠
所犯法條：
中華民國刑法第302條
私行拘禁或以其他非法方法，剝奪人之行動自由者，處 5 年以
下有期徒刑、拘役或 3 百元以下罰金。
因而致人於死者，處無期徒刑或 7 年以上有期徒刑，致重傷者
，處 3 年以上 10 年以下有期徒刑。
第 1 項之未遂犯罰之。